【裁判字號】    90,交上易,1949
【裁判日期】    901220
【裁判案由】    過失傷害
【裁判全文】
臺灣高等法院臺中分院刑事判決                  九十年度交上易字第一九四九號
    上  訴  人
    即  被  告  乙○○
右上訴人因過失傷害案件，不服臺灣台中地方法院九十年度交易字第四一六號中華民
國九十年七月三十一日第一審判決（起訴案號：臺灣台中地方法院檢察署九十年度偵
字第七三九四號），提起上訴，本院判決如左：
      主  文
上訴駁回。
乙○○緩刑貳年。
      理  由
一、本案經本院審理結果，認第一審判決認事用法及量刑均無不當，應予維持，並引
    用第一審判決書記載之事實、證據及理由（如附件）。
二、上訴人即被告乙○○上訴意旨略以：被告雖酒後駕車，且肇事後呼氣所含酒精濃
    度為每公升零點五五毫克，然被告於事後既能打電話報警，並協助將傷者送醫，
    復有能力接受警方偵訊，足見被告是否已不能安全駕駛，在客觀上恐非無疑！再
    車禍發生時當時下雨，因此雖有照明，但視線絕對受影響，被告雖自承時速約四
    、五十公里，但僅為概數，不能認為被告係超速行駛；且本件車禍之發生係因告
    訴人甲○○未戴安全帽，又未減速慢行，自巷子高速衝撞被告之左前車門，且車
    禍發生之地點位於道路之中心線，被告實無可能對於驟然自右側竄出之車輛能加
    以注意，車禍之發生與被告之酒後駕駛行為無關，完全是告訴人自己疏忽所致；
    又縱認被告應負過失傷害刑責，惟被告事後既已自首，應減輕其刑二分之一，原
    審量處被告有期徒刑四月，顯屬過重云云。
三、經查：被告於肇事後，經警測得其呼氣中之酒精濃度已達每公升零點五五毫克，
    有酒精濃度測試紀錄單影本一紙附卷可稽，而依行政院退除役官兵輔導委員會台
    北榮民總醫院（八八）北總內字第二六八六八號函所示：酒精對人體影響之程度
    ，於呼氣中酒精濃度達每公升零點五毫克以上時，正常人會出現反應較慢、感覺
    減低、影響駕駛等情狀；又參考德國、美國之認定標準，對於酒精濃度呼氣已達
    每公升零點五五毫克以上，肇事率為一般正常人之十倍，認為已達「不能安全駕
    駛」之標準，亦經法務部八十八年五月十八日以法檢字第００一六六九號函釋
    甚明。被告於肇事後經測得之呼氣酒精濃度既已達上開標準值，又發生本件車禍
    ，足見其已因服用酒類而達於不能安全駕駛動力交通工具之程度（被告就此部分
    之行為，亦經原審法院以九十年度中交簡字第二二六號刑事簡易判決判處拘役四
    十日確定，有該判決正本一份在卷可稽），並因此影響其駕駛之正常注意能力，
    此由被告於警詢時所供「我當時並無注意到左側有來車」，及於本院調查時所陳
    「我沒有煞車」等語，益為顯然。被告猶於本案爭執其雖酒後駕車，惟並非不能
    安全駕駛，且與車禍之發生無關云云，殊無可取。按汽車駕駛人飲酒後其吐氣所
    含酒精成份超過每公升零點二五毫克以上者不得駕車；車輛行經無號誌之交叉路
    口，應減速慢行，作隨時停車之準備；且車輛行使時，駕駛人應注意車前狀況，
    隨時採取必要安全措施，道路交通安全規則第一百一十四條第二款、第九十三條
    第一項第四款、第九十四條第三項分別定有明文。被告駕車時自應注意上揭規定
    ，且依當時情況，又無不能注意之情形，竟疏不注意而酒後駕車且未注意車前狀
    況並減速慢行，以致肇事，致使告訴人甲○○受有前開傷害，其有過失已甚灼然
    。本件經本院送請台灣省台中市區車輛行車事故鑑定委員會鑑定雙方肇事責任，
    亦認甲○○駕駛重機車行至無號誌交岔路口未讓右方車先行，與乙○○酒精濃度
    過量駕駛自小客車行經無號誌交岔路口未減速慢行，同為肇事原因，有該委員會
    鑑定意見書一份在卷可參。雖告訴人甲○○因駕駛上述機車不注意車前狀況且未
    讓右方車先行而與有過失，然此係併合被告與告訴人之過失而為車禍發生之共同
    原因，被告過失之責仍無可免；且被告之過失駕駛行為，核與被害人之受傷間，
    具有相當因果關係，是其過失傷害犯行，應堪以認定，被告辯稱車禍之發生全係
    因告訴人疏忽所致，係事後卸責之詞，不足採信。另原判決並未認定被告有超速
    駕駛之情節，被告上訴意旨以此指摘原判決不當，亦有未合；又車禍發生時天候
    雖為「雨」，惟「視距良好」，有道路交通事故調查表及道路交通事故調查表各
    欄項目明細內容在卷可資比對，且是否下雨係屬「天候」問題，而視距良好則屬
    「道路障礙」問題，被告認車禍發生當時下雨，視線受影響，指原判決認定視距
    良好有誤，實係將此二者混為一談之故；再被告於肇事後報警處理之行為雖合乎
    自首減刑之規定，惟有期徒刑減輕者，減輕其刑「至」二分之一，刑法第六十六
    條前段定有明文，是減輕其刑並非一定要減輕其刑二分之一，被告認其行為合乎
    自首規定，應減輕其刑二分之一，進而認原審量刑過重，尚有誤會。原審因而認
    被告過失傷害犯行事證明確，予以論科，核原判決認事用法均無違誤，量刑亦稱
    妥適，被告上訴意旨否認過失傷害犯行及認原審量刑過重，而指摘原判決不當，
    為無理由，應予駁回。
四、又被告前未曾受有期徒刑以上刑之宣告，有台灣台中地方法院檢察署刑案資料查
    註紀錄表、台灣高等法院被告全國前案紀錄表各一份在卷可按，其因一時疏失肇
    事而處刑章，經此刑之宣告後，應知警惕而無再犯之虞，本院因認暫不執行其刑
    為當，予以宣告緩刑，用啟自新。
據上論結，應依刑事訴訟法第三百七十三條、第三百六十八條，刑法第七十四條第一
款，判決如主文。
本案經檢察官丙○○到庭執行職務。
中      華      民      國      九十     年      十二     月     二十   日
                                    臺灣高等法院臺中分院刑事第四庭
                                          審判長法  官  洪  耀  宗
                                                法  官  劉  登  俊
                                                法  官  江  德  千
右正本證明與原本無異。
不得上訴。
      書記官  吳  麗  琴
中      華      民      國      九十     年      十二     月    二十一  日
                                                                        Ｉ


司法院資訊處製作；財團法人民間司法改革基金會備份。
